【裁判字號】    98,勞簡上,7
【裁判日期】    990324
【裁判案由】    給付資遣費等
【裁判全文】
臺灣彰化地方法院民事判決             98年度勞簡上字第7號
上  訴  人
即  被  告   甲○○○○○○
訴訟代理人   林見軍律師
被上 訴 人
即  原  告   乙○○
上列當事人間請求給付資遣費事件，上訴人對於中華民國98年8
月31日本院簡易庭98年度彰勞簡字第18號第一審判決提起上訴，
本院於中華民國99年3月10日言詞辯論終結，判決如下：
    主  文
原判決關於命上訴人甲○○○○○○給付新台幣壹拾萬零玖佰
肆拾玖元之本息部分及該部分假執行之宣告暨訴訟費用之裁判（
除已確定部分外）廢棄。
前開廢棄部分，被上訴人在第一審之訴及其假執行均駁回。
第一審（除確定部分外）、第二審訴訟費用由被上訴人負擔。
    事實及理由
一、本件被上訴人起訴主張：被上訴人自民國 (下同)93 年9月1
    日起受僱於上訴人，期間被上訴人認真工作，從未休假或請
    假。惟被上訴人因蜂窩性組織炎，乃於97年10月30日住院治
    療，同年11月28日出院；嗣又因「十二指腸破裂、腹膜炎、
    敗血性休克、急性呼吸衰竭」等重大疾病住院治療、休養中
    。又依照勞工保險傷病診斷書第10欄所載，被上訴人大約98
    年3月1日可恢復工作能力，上訴人亦告知被上訴人好好養病
    ，等身體好了再來上班等語。詎被上訴人身體好一點後，於
    98年3月初，欲前往上訴人處上班時，上訴人竟對被上訴人
    說不用來上班了，且於98年3月11日將被上訴人辦理退出勞
    保，亦未通知被上訴人。由於上訴人未於30日前預告被上訴
    人，竟將被上訴人解雇，被上訴人遂於98年3月31日向彰化
    縣政府申請勞資爭議協調，請求上訴人給付被上訴人資遣費
    ，被上訴人於申請該勞資爭議協調，載明請求上訴人給付資
    遣費，即有終止與上訴人間僱傭契約之意思表示，兩造於98
    年4月21日所召開之勞資爭議協調會亦係針對資遣費之給付
    為協調，顯見兩造已有終止僱傭契約之意思表示。又上訴人
    在被上訴人休養期間，將被上訴人退出勞保且未經預告期間
    即解雇被上訴人，上訴人之做法顯然違反勞動基準法第16、
    17條之規定，有損勞工權益，被上訴人知悉後，於30日內終
    止勞動契約，並向彰化縣政府申請勞資爭議協調，被上訴人
    自得依勞動基準法第16、17條規定，請求上訴人給付資遣費
    ，以97年5月至10月間之平均工資1萬9891元、年資5年7個月
    計算共11萬1,058元；及30日預告期間工資計1萬9,891元，
    合計共13萬949元。爰本於僱傭契約之法律關係，求為命上
    訴人給付資遣費之判決。
二、上訴人部分除與原判決記載相同者，茲引用之外，補稱：
  (一)勞工固有請假之權利，依勞動基準法第43條規定，雇主仍保
    有核准與否之決定權，另依行政院勞委會所頒布之勞工請假
    規則，勞工請假應事前申請，且必須經事業單位核准，手續
    方為適法，縱然無法事先得知，亦應於事後補正請假手續並
    提出相關文件證明，其手續方屬適法，否則擅自不到職提供
    勞務，自當構成曠工。
  (二)又被上訴人於第一次請假 (即97年10月30日至同年11月28日
    )後，已於97年12月8、9、10日回到工廠上班，顯見第一次
    之疾病對其工作而言已無影響，且早已回復工作能力，該事
    實有被上訴人之攷勤表為證，惟被上訴人於97年12月10日下
    午肚子痛離開後未再回到工作崗位，遲至98年3月中旬上訴
    人終止雙方僱傭關係前，被上訴人皆未對第二次曠職辦理請
    假手續，被上訴人既主張有辦理請假手續，應對該事實負舉
    證責任。
  (三)第二次勞工有無完整合法的請假，才是本件的重點。若依卷
    附就醫資料，事實上被上訴人已經恢復工作能力，但是沒有
    合法請假就是曠職，與第一次有無合法請假無關，且被上訴
    人於第一次請假後已回到工廠上班，故第一次的請假理由就
    消失了。
三、被上訴人於本院審理時則以：被上訴人98年12月10日因腹痛
    劇烈，緊急於翌日即同年月11日進行半胃切除及腸胃吻合手
    術，前後經歷二次開刀，時間緊接，被上訴人復原後也盡速
    回到工作崗位，並沒有無正當理由無故曠工之情事，本件被
    上訴人因病無法上班，依最高法院84年度台上字第1275號民
    事判決之見解，被上訴人縱未到職亦非無正當理由，上訴人
    主張被上訴人無正當理由連續曠工三日為由解雇被上訴人，
    顯係違反勞動基準法第12條第1項第6款之法定要件，並無理
    由。又上訴人主張上開勞動基準法規定終止與被上訴人之勞
    動契約，應自知悉其情形之日起，三十日內為之，惟上訴人
    未依規定於三十日內為之，是以上訴人以此主張無給付資遣
    費之義務，顯於法不合等語置辯。
四、原審命上訴人應給付被上訴人新臺幣13萬949元，及自民國
    98年6月18日起至清償日止，按年息5%計算之利息。被上訴
    人其餘之訴駁回。訴訟費用新臺幣1,440元由上訴人負擔。
    本判決被上訴人勝訴部分，得假執行。上訴人不服上開判決
    ，上訴聲明為(一)原判決不利上訴人部分廢棄。(二)上開廢
    棄部分被上訴人在第一審之訴及其假執行駁回。(三)第
    一、二審訴訟費用由被上訴人負擔。被上訴人則聲明(一)上
    訴駁回。(二)上訴費用由上訴人負擔。
五、經查：本件雙方當事人對於被上訴人第一次請假(即97年10
    月30日至同年11月28日)已完成請假手續並無爭執。雙方所
    爭執事項為：(一)被上訴人第二次請假即98年12月10日離開後
    ，遲至99年3月始回到工作崗位，有無完成請假手續？(二)上
    訴人有無違反勞動基準法第12條第1項第6款規定終止勞動契
    約，而被上訴人得向上訴人請求資遣費？
六、按勞工有左列情形之一者，雇主得不經預告終止契約：六、
    無正當理由繼續曠工三日，或一個月內曠工達六日者。雇主
    依前項第一款、第二款及第四款至第六款規定終止契約者，
    應自知悉其情形之日起，三十日內為之。勞動基準法第12
    條第1項第6款、第2項定有明文。次按勞工無正當理由繼續
    曠工三日者，雇主得不經預告終止契約，勞動基準法第十二
    條第一項第六款定有明文。據此規定可知，雇主得不經預告
    終止契約者，必須具備：(一)勞工無正當理由曠工，(二)繼
    續曠工三日之法定要件，若僅符合其中之一者，尚不構成終
    止契約之事由。從而，勞工雖繼續曠工三日，但其曠工非屬
    無正當理由者，雇主即不得據以終止契約。最高法院84年台
    上字第1275號裁判要旨參照。經查，所謂「無正當理由繼續
    曠工三日，或一個月內曠工達六日者」似謂曠工之意義按上
    開判決見解乃無正當理由不到職工作，且繼續曠工三日始符
    合法定要件，而本件勞工即被上訴人有重大疾病為雇主所明
    知或可得而知，雖被上訴人未辦理請假手續，然而被上訴人
    曠工係因病未到職工作，是否為無正當理由，尚非無疑，且
    被上訴人未辦理請假手續，僅係請假手續不完備，依憲法第
    154條規定勞資雙方應本協調合作，發展生產事業之意旨以
    觀，並基於履行契約應本於誠信之原則，上訴人於明知或可
    得而知受雇勞工因病不能到職，應主動詢問勞工即被上訴人
    之真意是否尚在休養或已無上班之意願。上訴人因被上訴人
    曠工尚未辦理請假手續，而據以認定被上訴人無正當理由曠
    工而不經預告終止契約，應有誤認，上訴人終止勞動契約已
    違反勞動基準法之規定，先予敘明。
七、再按有左列情形之一者，勞工得不經預告終止契約：六、雇
    主違反勞動契約或勞工法令，致有損害勞工權益之虞者。勞
    工依前項第一款、第六款規定終止契約者，應自知悉其情形
    之日起，三十日內為之。勞動基準法第14條第1項第6款、第
    2 項亦有明文。經查，本件被上訴人於第二次請假之後，於
    98 年3月3、4日欲開始上班，上訴人即告知被上訴人不用上
    班了（見原審98年8月19日言詞審理筆錄），此時，上訴人
    即知有上開非法終止勞動契約之意思表示，即構成前開勞動
    基準法第14條第1項第6款之雇主違反勞動契約或勞工法令，
    致有損害勞工權益之虞者事由。按上開規定，被上訴人應於
    知悉情事之日起三十日內為之，亦即被上訴人應於同年4 月
    4日前即應對上訴人依前開法規第14條第1項第6款規定終止
    勞動契約，又98年3月11日將被上訴人辦理退保後，同年月
    12、13日被上訴人欲請求勞保住院給付，即知上訴人已為被
    上訴人辦理退保時（見上開原審之言詞審理筆錄），縱寬認
    此時係被上訴人知悉上訴人違法終止勞動契約之時點，則被
    上訴人按上開規定最遲應於同年月13日前表示終止勞動契約
    ，惟被上訴人於上開時點亦未有終止契約之意思表示，卻遲
    至98年4月21日召開彰化縣勞資關係協進會勞資爭議協調會
    時始向上訴人表示欲終止勞動契約請求資遣費，被上訴人主
    張之時已逾上開法律規定，因本件被上訴人已逾三十日法定
    期間未對雇主即上訴人表示終止勞動契約之意思表示，被上
    訴人據此請求上訴人給付資遣費，即屬無據，另上訴人請求
    被上訴人另應給付30日期間之預告工資部分，因勞動基準法
    第16條第1項規定雇主依第11條或第13條但書規定終止勞動
    契約者，其預告期間依左列各款之規定：一、繼續工作三個
    月以上一年未滿者，於十日前預告之。二、繼續工作一年以
    上三年未滿者，於二十日前預告之。三、繼續工作三年以上
    者，於三十日前預告之。本件兩造間並無前開法律規定之雇
    主解雇勞工之事由存在，被上訴人另主張上訴人應給付預告
    工資亦為無理由。
八、綜上，本件原判決認被上訴人得請求資遣費及相關之預告工
    資，應屬有誤而無可維持，上訴人請求廢棄，為有理由，爰
    將原判決廢棄，併將被上訴人在第一審之訴及其假執行均駁
    回。
九、本件事證已明確，兩造其餘攻擊或防禦方法與舉證，經核均
    於判決結果不生影響，爰不一一論述，併此說明。
十、結論：本件上訴為有理由，並依民事訴訟法第436條之1第
    3項、第450條、第463條、第78條，判決如主文。
中    華    民    國    99    年    3     月    24    日
                 民事第二庭    審判長法  官  邱月嬌
                                     法  官  施錫揮
                                     法  官  李言孫
以上正本係照原本作成。
本件不得上訴。
中    華    民    國    99    年    3     月    24    日
                                     書記官  詹國立

司法院資訊處製作；財團法人民間司法改革基金會備份。
